【裁判字號】    97,交聲,977
【裁判日期】    980213
【裁判案由】    聲明異議
【裁判全文】
臺灣臺南地方法院交通事件裁定         97年度交聲字第977號
移送機關    交通部公路總局嘉義區監理所麻豆監理站
異議人即
受處分人    甲○○
上列異議人即受處分人因違反道路交通管理處罰條例案件，對於
交通部公路總局嘉義區監理所麻豆監理站民國97年9月24日所為
之裁決處分（處分案號：麻監裁罰字第裁75-V00000000號）聲明
異議，本院裁定如下：
    主    文
原處分撤銷。
甲○○不罰。
    理    由
一、原處分意旨略以：異議人即受處分人甲○○（下稱異議人）
    於民國97年8月16日14時40分許，駕駛車牌號碼8J-9795號一
    般自用小貨車，南下行經屏東縣台26線五里亭路段時，因闖
    紅燈，經屏東縣警察局恆春分局警員攔停製單，嗣經移送機
    關即交通部公路總局嘉義區監理所麻豆監理站（下稱原處分
    機關）依道路交通管理處罰條例第53條第1項及違反道路交
    通管理事件統一裁罰基準及處理細則之規定，裁處異議人罰
    鍰新臺幣（下同）2,700元，並依第63條第1項第3款（原處
    分漏載第1項第3款）記違規點數3點。
二、本件異議意旨略以：異議人當日駕車行經該路段時，經警攔
    下異議人及異議人後方之車輛，指稱異議人闖紅燈，但異議
    人行經該路口時是綠燈，並非紅燈，所以異議人並未闖紅燈
    ，是異議人後方之車輛闖紅燈，警察並無證據證明，僅憑異
    議人講話比較大聲就要開單，沒有道理。異議人的車輛被照
    到時，已經離路口有一段距離，不能說照片上的燈號是紅燈
    ，就說異議人闖紅燈，為此聲明異議請求撤銷原處分等語。
三、按犯罪事實應依證據認定之，無證據不得認定犯罪事實；又
    不能證明被告犯罪或其行為不罰者，應諭知無罪之判決，刑
    事訴訟法第154條第2項、第301條第1項，分別定有明文。又
    認定不利於被告之事實，須依積極證據，苟積極證據不足為
    不利於被告事實之認定時，即應為有利於被告之認定，更不
    必有何有利之證據；且事實之認定，應憑證據，如未能發現
    相當證據，或證據不足以證明，自不能以推測或擬制之方法
    ，以為裁判基礎；而認定犯罪事實所憑證據，雖不以直接證
    據為限，間接證據亦包括在內；然而無論直接或間接證據，
    其為訴訟上之證明，須於通常一般之人均不致有所懷疑，而
    得確信其為真實之程度者，始得據為有罪之認定，若其關於
    被告是否犯罪之證明未能達此程度，而有合理性懷疑之存在
    時，事實審法院復已就其心證上理由予以闡述，敘明其如何
    無從為有罪之確信，因而為無罪之判決，尚不得任意指為違
    法，最高法院分別著有30年上字第816號、40年台上字第86
    號、76年台上字第4986號等判例可資參照。而依道路交通管
    理處罰條例第89條規定，法院受理有關交通事件，準用刑事
    訴訟法之規定，前開規定及判例意旨自得適用於本件聲明異
    議案件。
四、經查，原處分機關認異議人有上開違規情事，無非係以屏東
    縣警察局97年8月16日屏警交字第V00000000號舉發違反道路
    交通管理事件通知單及採證之照片為其主要論據；惟自本件
    採證之照片觀之，該照片上固得見屏東縣台26線五里亭路段
    之路口處之燈號確為紅燈，然異議人所駕駛之車號8J-9795
    號自用小貨車，已完全通過該路口且繼續往前行駛相當之距
    離，後面另有一輛自小客車正通過該路口附近，是異議人駕
    駛自用小貨車通過上開路口時，交通號誌係顯示綠燈、黃燈
    或紅燈，實難認定，尚難僅憑上開照片，即認異議人有闖紅
    燈之違規情事；且依舉發員警提出之現場圖，員警拍照之位
    置距離路口號誌達35公尺，且該路段並非直線，而是有稍微
    彎度之道路，員警同時舉發兩輛自小客車，亦難認異議人所
    稱員警誤認其亦闖紅燈之主張顯無可採，因此，本院認本件
    宜依採證之照片未能證明異議人係在號誌為紅燈時通過路口
    ，而無法認定異議人有闖紅燈之違規行為。
五、綜上所述，本件依調查所得之證據，尚不足以證明異議人於
    上揭時、地，確有駕駛車牌號碼8J-9795號自用小貨車闖紅
    燈之違規行為。此外，復查無其他積極證據足資證明異議人
    確有前揭違規行為。揆諸前開說明，自不得為異議人不利之
    認定。原處分機關未經詳查，遽依道路交通管理處罰條例第
    53條第1項、第63條第1項第3款（原處分漏載第1項第3款）
    之規定，裁處異議人罰鍰2,700元，並記違規點數3點之處分
    ，應有未洽。異議人不服，聲明異議為有理由，應依法將原
    處分撤銷，並為異議人不罰之諭知。
六、據上論斷，應依道路交通管理處罰條例第87條第2項、道路
    交通案件處理辦法第20條，裁定如主文。
中    華    民    國    98    年    2     月    13    日
                    交通法庭  法  官 張家瑛
以上正本證明與原本無異。
如不服本裁定，應於收受送達後5日內向本院提出抗告狀。（應
附繕本）
                              書記官 李淑惠
中    華    民    國    98    年    2     月    16    日


司法院資訊處製作；財團法人民間司法改革基金會備份。
